【裁判字號】    98,司財管,155
【裁判日期】    980930
【裁判案由】    指定遺產管理人
【裁判全文】
臺灣高雄地方法院民事裁定           98年度司財管字第155號
聲  請  人  高雄市稅捐稽徵處
法定代理人  乙○○
上聲請人聲請對被繼承人甲○○○指定遺產管理人事件，本院裁
定如下：
    主  文
選任焦文城律師為被繼承人甲○○○（女，民國十五年七月八日
生，身分證統一編號：Ｚ000000000號）之遺產管理人
。
程序費用新臺幣壹仟元由被繼承人甲○○○之遺產負擔。
    理  由
一、按「繼承開始時，繼承人之有無不明者，由親屬會議於1 個
    月內選定遺產管理人，並將繼承開始及選定遺產管理人之事
    由，向法院報明。」、「無親屬會議或親屬會議未於前條所
    定期限內選定遺產管理人者，利害關係人或檢察官，得聲請
    法院選任遺產管理人，並由法院依前項規定為公示催告。」
    、又「先順序繼承人均拋棄其繼承權時，由次順序之繼承人
    繼承，其次順序之繼承人有無不明或第四順序之繼承人均拋
    棄其繼承權者，準用關於無人承認繼承之規定。」，民法第
    1177條、第1178條第2 項、第1176條第6 項分別定有明文。
二、本件聲請意旨略以：緣被繼承人甲○○○生前設籍高雄市○
    ○區○○街11巷2 弄9 號，詎於民國97年4 月6 日死亡，其
    繼承人均已向法院聲明拋棄繼承，並經本院97年度繼字第22
    39號、本院97年度繼字第2128號准予備查在案。為處理稅捐
    相關事宜，確保聲請人債權之行使，爰狀請本院依法指定本
    件遺產管理人等語。
三、經查：
  (一)聲請人主張之前揭事實，業據其提出高雄市稅捐稽徵處欠稅
    總歸戶查詢情形表、全國財產稅總歸戶財產查詢清單、戶政
    連線除戶資料、本院家事庭97年11月19日雄院高97團字第54
    459 號、本院家事庭97年12月3 日雄院高97繼協字第2128號
    、本院家事庭98年1 月9 日雄院高97繼協字第2239號各1 件
    及財政部財稅資料中心家庭成員（三親等）資料查詢清單4
    紙為證，並經本院依職權調取本院97年度繼字第2239號、本
    院97年度繼字第2128號拋棄繼承權卷宗核閱屬實，堪信為真
    實。
  (二)聲請人既對被繼承人有債權存在，為其債權人，自應屬利害
    關係人無訛。又被繼承人之繼承人均已依法拋棄繼承，復查
    無其他合法繼承人存在，揆諸前揭規定，自應準用關於無人
    承認繼承之規定，參以其親屬會議並未於死亡發生之日起1
    個月內為其選定遺產管理人並呈報本院，是聲請人以利害關
    係人之地位，向本院聲請選任遺產管理人，自屬有據。
  (三)本院審酌：被繼承人甲○○○前揭現存繼承人既均已依法拋
    棄繼承，可知顯已不願再與被繼承人之遺產有何糾葛，本無
    義務就其遺產再為管理；況擔任遺產管理人，主要係彙整被
    繼承人之財產，踐行被繼承人債權、債務之確認，並作適法
    合理之分配，且於有繼承人承認繼承時或遺產分配後，尚有
    剩餘時，將遺產移交繼承人或國庫，此須熟悉相關法律程序
    進行遺產處分，經本院自高雄律師公會願意擔任法院遺產管
    理人名單中徵詢後，焦文城律師願意以其專業知識管理及處
    理被繼承人後續之遺產問題，有電話紀錄1 紙附卷可稽，爰
    選任焦文城律師為本件遺產管理人。另因本件被繼承人之全
    部繼承人均拋棄繼承，而「準用」無人承認繼承之規定，與
    繼承人有無不明之情形尚屬有間，是民法第1178條第1 項關
    於承認繼承之公示催告，即無準用之餘，附此敘明。
四、依非訟事件法第157 條、第24條第1 項，裁定如主文。
中    華    民    國    98    年     9    月    30    日
                  家事法庭  司法事務官  任士慧
上為正本係照原本作成。
如對本裁定抗告，須於裁定送達後10日之不變期間內，向本院提
出抗告狀，並繳納抗告費新臺幣1,000 元。
中    華    民    國    98    年     9    月    30    日
                            書  記  官  葉正昭


司法院資訊處製作；財團法人民間司法改革基金會備份。
